【裁判字號】    95,訴,473
【裁判日期】    950724
【裁判案由】    違反槍砲彈藥刀械管制條例
【裁判全文】
臺灣士林地方法院刑事判決               95年度訴字第473號
公  訴  人  臺灣士林地方法院檢察署檢察官
被      告  甲○
指定辯護人  陳石山律師
上列被告因違反槍砲彈藥刀械管制條例案件，經檢察官提起公訴
（95年度偵字第2336號），本院判決如下：
    主  文
甲○未經許可，寄藏可發射子彈具有殺傷力之槍枝，處有期徒刑
年，併科罰金新臺幣萬陸仟元，罰金如易服勞役，以新臺幣
貳仟元折算壹日。扣案如附表編號1 所示之槍枝壹把及編號2 所
示之子彈拾貳顆，均沒收。
    事  實
一、甲○明知可發射子彈具有殺傷力之槍砲及具有殺傷力之子彈
    均為槍砲彈藥刀械管制條例所管制之物品，未經許可不得持
    有、寄藏，竟仍於民國95年1 月初某日，在臺北市內湖區○
    ○○○街125 號1 樓住處，受其友人之子吳謝朋（未據提起
    公訴）之託，代為保管其所交付如附表所示具有殺傷力之改
    造槍枝1 把、改造子彈48顆及不具殺傷力之金屬空彈殼2顆
    等物，旋將之一併藏放於其上址住處之電視機下方櫃子內。
    迄至同年1 月25日下午2 時許，因臺北市政府警察局內湖分
    局員警持本院核發之搜索票前往上址搜索，當場扣得如附表
    所示槍枝1 把、子彈48顆及金屬空彈殼2 顆，始查知上情。
二、案經臺北市政府警察局內湖分局移送臺灣士林地方法院檢察
    署檢察官偵查起訴。
    理  由
壹、認定犯罪事實之依據：
一、上揭事實業據被告甲○於警詢、偵查及本院審理時迭承不諱
    ，並有附表所示槍枝1 把、子彈48顆及金屬空彈殼2 顆等物
    扣案可佐，又上開扣案物品經送內政部警政署刑事警察局以
    性能檢驗法及試射法鑑驗後，證實附表編號1 所示槍枝1 把
    （無彈匣，槍枝管制編號：0000000000），係由仿BERETTA
    廠84型半自動手槍製造之槍枝，經換裝土造金屬槍管而成之
    改造手槍，機械性能良好，可供擊發適用子彈使用，具有殺
    傷力，附表編號2 所示子彈48顆，均係具有直徑約8.9mm 金
    屬彈頭之土造子彈，皆可擊發而具殺傷力，至附表編號3 所
    示改造子彈半成品2 顆，均係土造金屬空彈殼等節，有該局
    於95年3 月10日出具之刑鑑字第0950014907號槍彈鑑定報告
    1 份存卷可考（附於95年度偵字第2336號卷第60頁至第63頁
    ），綜上事證，足認被告之自白與事實相符，可以採信，本
    案事證至為明確，被告犯行堪予認定，自應依法論科。
貳、論罪：
(一)按稱寄藏者，係指行為人受他人之委託，而代為收藏，使不
    易為人發現之謂，申言之，行為人於主觀上有為人寄藏之故
    意，在客觀上有為之保管藏匿之行為即該當之，查扣案如附
    表編號1 、2 所示槍枝及子彈，分屬槍砲彈藥刀械管制條例
    第4 條第1 項第1 款所稱之其他可發射子彈具有殺傷力之槍
    砲及同條例第4 條第1 項第2 款所稱之彈藥，被告未經許可
    ，即受人寄託，代為保管該等槍枝、子彈，並將之放置在自
    己住處，使該等槍枝、子彈不易為人查覺，核其所為，係犯
    槍砲彈藥刀械管制條例第8 條第4 項之未經許可寄藏可發射
    子彈具有殺傷力之槍枝罪及同條例第12條第4 項之未經許可
    寄藏子彈罪；復按寄藏與持有，均係將物置於自己實力支配
    之下，僅寄藏必先有他人之持有行為，而後始為之受寄代藏
    而已，故寄藏之受託人代為保管，其保管本身，亦屬持有，
    是槍砲彈藥刀械管制條例第8 條第4 項、第12條第4 項雖將
    「持有」與「寄藏」為分別之處罰規定，則單純之「持有」
    ，固不包括「寄藏」，但「寄藏」之受人委託代為保管，其
    保管之本身所為之「持有」，既係「寄藏」之當然結果，法
    律上自宜就「寄藏」行為為包括之評價，不應另就「持有」
    予以論罪 (最高法院74年度臺上字第3400號判例、82年度臺
    上字第1293號判決意旨均可資參照）；又未經許可寄藏、持
    有槍枝、子彈，其持有之繼續，乃行為之繼續，亦即一經持
    有槍枝，犯罪即已成立，惟其完結須繼續至持有行為終了之
    時，故包括持有之寄藏槍枝、子彈行為，自亦為行為之繼續
    ，其犯罪之完結，須繼續至寄藏行為終了之時為止，此與司
    法院院解字第3632號解釋所稱寄藏贓物罪於寄藏行為完畢時
    其犯罪即已完成，其後之占有該贓物乃犯罪之狀態繼續，而
    非行為之繼續，因占有贓物並不構成犯罪，二者迥不相同（
    最高法院88年度臺上字第7012、4608、761 號判決意旨參照
    ），是被告於受託寄藏前開槍、彈後，其寄藏行為應繼續為
    警查獲時為止，附此敘明。
(二)被告係於同一時地受託保管上開槍枝及子彈，並將之一併藏
    放於同一地點迄至遭警查獲為止，堪認係以一行為同時觸犯
    上開2 罪，為想像競合犯，應依刑法第55條之規定，從一重
    論以槍砲彈藥刀械管制條例第8 條第4 項之未經許可寄藏可
    發射子彈具有殺傷力之槍枝罪。
參、科刑：
(一)按被告行為後，94年2 月2 日修正公布之刑法（下稱新法）
    已於95年7 月1 日施行，新法第2 條第1 項「行為後法律有
    變更者，適用行為時之法律。但行為後之法律有利於行為人
    者，適用最有利於行為人之法律」之規定，係規範行為後法
    律變更所生新舊法律比較適用之準據法，於新法施行後，自
    應適用新法第2 條第1 項之規定，為「從舊從輕」之比較；
    又比較新舊法時，應就罪刑有關之共犯、未遂犯、想像競合
    犯、牽連犯、連續犯、結合犯，以及累犯加重、自首減輕暨
    其他法定加減原因（如身分加減）與加減例等一切情形，綜
    其全部罪刑之結果而為比較（最高法院95年度第8 次刑事庭
    會議決議參照）。經查：
１、槍砲彈藥刀械管制條例第8 條第4 項之罪，法定刑應併科新
    臺幣700 萬元以下罰金，同法第12條第4 項之罪則應併科新
    臺幣300 萬元以下之罰金，依被告行為時之修正前刑法第33
    條第5 款規定：「主刑之種類如左：五、罰金：一元（指銀
    元）以上。」，惟被告行為後施行之新法第33條第5 款規定
    ：「主刑之種類如下：五、罰金：新臺幣1 千元以上，以百
    元計算之。」，經比較修正前後關於科處罰金刑之最低刑度
    規定，自應以被告行為時之修正前法律較有利於被告。
２、有關罰金刑易服勞役之折算標準規定，被告行為時之修正前
    刑法第42條第2 項前段規定：「易服勞役以1 元（指銀元）
    以上3 元以下折算1 日。」，該規定之數額，並依被告行為
    時之罰金罰鍰提高標準條例第2 條前段之規定，將其原定數
    額提高為100 倍折算1 日，即依被告行為時之法律，其易服
    勞役之折算標準，應以銀元100 元（即新臺幣300 元）以上
    300 元（即新臺幣900 元）以下折算1 日，惟被告行為後施
    行之新法第42條第3 項前段規定：「易服勞役以新台幣1 仟
    元、2 仟元或3 仟元折算1 日。」，經比較修正前後之易服
    勞役折算標準之規定，自應以新法之規定較有利於被告。
３、綜合上述各條文修正前、後之比較，本院認為非僅向來刑事
    實務鮮少諭知最低刑度之罰金刑，且罰金刑之最低刑度由1
    銀元即新臺幣3 元提高為新臺幣1000元，則就此部分適用新
    法之結果，對被告所生最大不利程度不過新臺幣997 元，相
    較於易服勞役折算標準之修正，如以新法所定法定最高額度
    即新台幣3000元折算1 日，則被告可獲大幅減少易服勞役日
    數之利益，是以，揆諸前揭最高法院決議及修正後刑法第2
    條第1項規定之「從舊、從輕」原則，本案自應適用裁判時
    之新法予以論處。
(二)爰審酌被告未經許可受寄藏放上開具有殺傷力之槍枝及子彈
    ，其中子彈數量達48顆，如遭持以犯罪，顯將嚴重危害社會
    安全，惟被告於犯後坦承犯行，尚見悔意，且寄藏扣案槍枝
    及子彈之期間短暫，且並未查出該等槍彈用於其他犯罪，又
    被告無犯罪前科，有臺灣高等法院被告前案紀錄表在卷可稽
    ，於本院審理中並提出臺北市政府警察局內湖分局義勇警察
    隊員推薦表、書函、及里長出具之證明書、感謝狀等件（均
    影本），證明其擔任義勇警察隊員且熱心協助公共事務之事
    實，堪信其品行非差，並參酌被告家境清寒、配偶復罹有憂
    鬱症，在學女兒尚須依賴貸款支應學費（有臺北市內湖區清
    寒證明書、國防醫學院三軍總醫院附設民眾診療服務處診斷
    證明書、就學貸款申請書、戶籍謄本等影本附卷可稽）之生
    活狀況，並其犯罪之目的、手段及其智識程度等一切情狀，
    從輕量處如主文所示之刑及併科罰金刑，並諭知罰金易服勞
    役之折算標準，以示懲儆。
(三)至選任辯護人雖以本案被告寄藏槍枝、子彈之動機，乃係為
    防止友人之子即槍彈所有人吳謝朋持以犯案，及被告素行良
    好、家境清寒且尚有罹病配偶及就學子女待其扶養等情為由
    ，認本案科以最低刑度仍嫌過重，建請本院援引刑法第59條
    之規定減輕被告之刑云云。惟按「刑法第59條之酌量減輕其
    刑，必須犯罪另有特殊之原因與環境，在客觀上足以引起一
    般同情，認為即予宣告法定低度刑期尤嫌過重者，始有其適
    用。至於犯人之品性、初次犯罪、犯罪後之態度、承擔被害
    人之債務等，僅可為法定刑內從輕科刑之標準，屬於刑法第
    57條科刑時應注意之事項，不得據為酌量減輕其刑之理由。
    」（最高法院69年度台上字第291 號判決意旨參照）、「被
    告無前科，素行端正，子女眾多等情狀，僅可為法定刑內從
    輕科刑之標準，不得據為酌量減輕之理由。」（最高法院51
    年度臺上字第899號判例要旨參照）。經查：
１、本案被告受友人之子吳謝朋之寄託，代為保管扣案之槍枝、
    子彈，縱其所稱係為防止吳謝朋持槍彈犯案之辯屬實，然而
    ，以其擔任義勇警察之經歷（如上所述），自應有足夠之法
    律知識認知槍彈屬違禁物，且較一般民眾更加瞭解未經許可
    寄藏槍彈行為之高度違法性，並比一般人更易取得管道將該
    等槍彈交予警察機關依法處理，是其如係為防止吳謝朋持槍
    彈犯案，自可報繳該等槍枝及子彈，其捨合法管道不由，反
    未經許可將該等槍彈藏放在自己住處，非僅包庇他人持有槍
    、彈犯行，尚且斲傷警察人員形象，更嚴重阻礙警察機關查
    扣非法槍彈，此等作為毋寧係知法犯法，難認有何犯罪情狀
    可憫之處，辯護人據此建請本院適用刑法第59條之規定，對
    被告減輕其刑，尚非有據。
２、辯護人所稱被告素行良好、熱心公益、配偶罹病及家境清寒
    ，子女尚依賴貸款就學等，固提出前開相關證明書附卷可佐
    ，然該等事由要屬刑法第57條所定科刑輕重應審酌之範圍，
    本院並已在法定刑之內，予以參酌並從輕量刑，如前所述，
    惟該等事由均非同法第59條所規定屬犯罪情狀顯可憫恕而得
    酌減其刑之事由，揆諸首揭規定，自難據以適用刑法第59條
    之規定，減輕其刑。
(四)扣案如附表編號1 所示可發射子彈具有殺傷力之槍枝1 把（
    槍枝管制編號：0000000000號）及編號2所示具有殺傷力之
    子彈32顆（原扣得48顆，於鑑驗過程中實際試射使用16顆，
    尚餘32顆），均屬違禁物，不問屬於犯人與否，應依刑法第
    38 條第1項第1款規定宣告沒收。至於扣案如附表編號2所示
    經鑑驗試射而擊發之子彈16顆，原具殺傷力，然經擊發後已
    不具殺傷力，堪認並非槍砲彈藥刀械管制條例所管制之子彈
    ，而非屬違禁物，另附表編號3所示之金屬空彈殼2顆，經鑑
    驗後，並無殺傷力，亦如前述，且核非被告所有並供犯罪所
    用之物，爰均不予宣告沒收，附此敘明。
據上論斷，應依刑事訴訟法第299 條第1 項前段，槍砲彈藥刀械
管制條例第8 條第4 項、第12條第4 項，刑法第2 條第1 項但書
、第11條前段、第55條、第42條第3 項、第38條第1 項第1 款，
判決如主文。
本案經檢察官林聰良到庭執行職務。
中    華    民    國    95    年    7     月    24    日
                  刑事第七庭審判長法  官  趙文卿
                                  法  官  楊得君
                                  法  官  吳祚丞
以上正本證明與原本無異。
如不服本判決，應於判決送達10日內，向本院提出上訴狀。
                                  書記官  林立原
中    華    民    國    95    年    7     月    31    日
附表
┌──┬─────────────┬──┬────────┐
│編號│名稱                      │數量│應沒收部分      │
├──┼─────────────┼──┼────────┤
│1   │仿BERETTA 廠84型半自動手槍│壹把│同左槍枝壹把。  │
│    │製造之槍枝換裝土造金屬槍管│    │                │
│    │而成之改造手槍（無彈匣、槍│    │                │
│    │枝管制編號：0000000000）  │    │                │
├──┼─────────────┼──┼────────┤
│2   │含直徑約8.9mm 彈頭之土造子│肆拾│鑑驗過程實際試射│
│    │彈                        │捌顆│壹拾陸顆，尚餘之│
│    │                          │    │參拾貳顆應予沒收│
│    │                          │    │。              │
├──┼─────────────┼──┼────────┤
│3   │土造金屬空彈殼            │貳顆│無庸沒收        │
│    │                          │    │                │
└──┴─────────────┴──┴────────┘
論罪法條：
槍砲彈藥刀械管制條例第8 條第4 項
未經許可，持有、寄藏或意圖販賣而陳列第1項所列槍枝者，處3
年以上10年以下有期徒刑，併科新臺幣700萬元以下罰金。
槍砲彈藥刀械管制條例第12條第4 項
未經許可，持有、寄藏或意圖販賣而陳列子彈者，處5 年以下有
期徒刑，併科新台幣300萬元以下罰金。


司法院資訊處製作；財團法人民間司法改革基金會備份。
